【裁判字號】    97,簡上,26
【裁判日期】    970428
【裁判案由】    詐欺
【裁判全文】
臺灣基隆地方法院刑事判決              97年度簡上字第26號
公  訴  人  臺灣基隆地方法院檢察署檢察官
上  訴  人
即  被  告  丙○○
上列上訴人因詐欺案件，不服本院基隆簡易庭中華民國96年12
月31日96年度基簡字第1443號第一審刑事簡易判決（聲請簡易判
決處刑案號：臺灣基隆地方法院檢察署96年度偵字第5973號），
提起上訴，本院管轄第二審之合議庭判決如下：
    主  文
上訴駁回。
    事實及理由
一、本案經本院審理結果，認原審簡易判決，以被告丙○○所為
    ，係犯刑法30條、第339條第1項之幫助詐欺取財罪，並適用
    刑法第30條、第339條第1項、第41條第1項前段，刑法施法
    第1條之1規定，判處拘役30日，如易科罰金，以新臺幣1千
    元折算1日，其認事、用法均無違誤，量刑亦屬妥適，應予
    維持，除補充：被告所有彰化商業銀行仁愛分行（下稱彰化
    銀行）帳戶0000-00-00000-0-00提款卡之密碼為1111，晶片
    卡密碼為00000000」及後述理由外，餘均引用本院基隆簡易
    庭第一審判決書所載之事實、證據及理由（如附件所示）。
二、上訴意旨略以：伊並未出賣或交付帳戶、提款卡、密碼予他
    人，伊係因要去巨弘科技公司上班辦理薪資轉帳才去彰化銀
    行辦理開戶，密碼開戶當天就拿到，伊將提款卡4 位密碼改
    成1111，晶片卡6 位密碼改成00000000，並將存摺密碼一起
    寫在便利貼上與存摺放在一起，當初發現存摺、提款卡及密
    碼不見時，有立刻打電話去銀行止付，行員告知已止付成功
    云云。
三、惟查：
  (一)有關被告所辯上情，如何不合理乙節，已據檢察官於聲請簡
    易判決處刑書內詳載理由，並經原審援引，本院核其理由之
    說明並無違誤，亦屬的論，故被告上開所辯，已不足採。又
    被告前開彰化銀行之帳戶，於96年10月17日以新臺幣（下同
    ）1 千元開戶後，隨即提領一空，且其於警詢時先供稱申請
    上開帳戶係為了要繳車輛貸款，後於偵訊中改稱係為了去巨
    弘科技公司上班辦理薪資轉帳用，然被告上開彰化銀行帳戶
    既未用於車輛貸款，其於96年10月17日在彰化銀行個人戶顧
    客資料卡上服務機構欄位內所填寫之「巨弘科技公司」，亦
    與其於97年1月21日提出之員工職務證明書係大葉電器行（
    到職日期96年7月5日，離職日期96年12月31日）不符，且上
    開彰化銀行帳戶亦未用於上開巨弘科技公司或大葉電器行之
    薪資轉帳，另被告於偵訊時稱開戶後將銀行列印之密碼小紙
    條與存摺及提款卡放在一起一併遺失，於本院審理時稱密碼
    開戶當天就拿到，伊將提款卡4位密碼改成1111，晶片卡6位
    密碼改成00000000，並將存摺密碼一起寫在便利貼上與存摺
    放在一起，其前後所供南轅北轍，況將提款卡、晶片卡及存
    摺一起放在機車座椅下之置物箱，已大幅增加遺失與遺失後
    遭有心人士違法使用，更何況又將提款卡密碼、晶片卡密碼
    及存摺密碼一起寫在便利貼後放在一起，更與一般人保管存
    摺、提款卡及密碼之方式有悖。
  (二)另被告自承於開戶當日即將上開彰化銀行帳戶之提款卡4 位
    密碼改成1111，業據被告於本院審理時陳明在卷。依一般常
    情，一般人在密碼更改後，因數字較難記憶，怕日後忘記，
    始會將更改後之密碼寫在紙張上，然查，被告所更改後之密
    碼為4個1，於時隔96年10月17日更改密碼約6 個月之後，在
    本院訊問其密碼時，尚能不假思索立即回答密碼為1111，顯
    見更改後之密碼對被告而言，並無較改前之密碼更記憶之情
    形，況金融存款帳戶事關存戶個人財產權益之保障，其與存
    戶及提款卡結合，專有性自屬更高，若落入不明人士手中，
    極易被利用為取贓之犯罪工具，是一般人均有妥為保管以防
    止他人任意使用之認識，被告既係大學肄業之高級知識份子
    ，竟將上開彰化銀行帳戶之存摺、提款卡同置於一處，甚且
    將密碼寫在便利貼上，一起放在機車座椅下之置物箱內多日
    ，實令人匪夷所思。又被告雖辯稱於96年10月底11月初有以
    自家之室內電話00000000撥打彰化銀行總行電話辦理存摺等
    之掛失止付，然據本院依職權向中華電信股份有限公司臺灣
    北區電信分公司基隆營運處函調通聯紀錄，該00000000號室
    內電話於96年10月底11月初並無與彰化銀行總行或其他分行
    之通聯記錄，有中華電信股份有限公司臺灣北區電信分公司
    基隆營運處97年2月25日基帳字第0970000011 號函附之通聯
    記錄查詢系統在卷可稽，足證被告辯稱有打電話辦理止付乙
    節顯不實在。
  (三)徵諸詐欺犯罪集團既知利用他人之帳戶掩飾犯罪所得，應非
    愚昧之人，當知社會  上一般人如帳戶存摺、金融卡、密碼
    遺失或遭竊，為防止拾（竊）得之人盜領存款或供作不法使
    用，必會於發現後立即報警或向金融機構辦理掛失止付，在
    此情形下，其等如仍以該帳戶作為犯罪工具，則在被害人將
    款項匯入該帳戶後，極有可能因帳戶所有人掛失止付而無法
    提領，則其等大費周章從事犯罪之行為，卻只能平白無故替
    原帳戶所有人匯入金錢，此等損人不利己之舉，狡詐之犯罪
    集團應無可能為之，換言之，犯罪集團份子為確信帳戶所有
    人不會報警或掛失止付，確定其等能自由使用該帳戶提款、
    轉帳，方能恃無忌憚要求被害人匯款至該指定帳戶，依此，
    更徵上開彰化銀行帳戶之存摺、提款卡、密碼，確係被告自
    己交付犯罪集團份子無誤。
  (四)按金融帳戶為個人之理財工具，一般民眾皆可自由申請開設
    金融帳戶，並無任何特殊之限制，且得同時在不同金融機構
    申請多數存款帳戶使用，並無借用他人帳戶使用之必要。另
    「衡諸一般常情，任何人均可辦理金融帳戶存摺使用，如無
    正當理由，實無借用他人存摺使用之理，而金融存摺亦事關
    個人財產權益之保障，其專有性甚高，除非本人或與本人親
    密關係者，難認有何理由可自由流通使用該存摺，一般人均
    有妥為保管及防止他人任意使用之認識，縱特殊情況偶需交
    付他人使用，亦必深入瞭解用途及合理性，始予提供，且該
    等專有物品如落入不明人士手中，而未加以闡明正常用途，
    極易被利用為與財產有關之犯罪工具，此為吾人依一般生活
    認知所易於體察之常識，而有犯罪意圖者，非有正當理由，
    竟徵求他人提供帳戶，客觀上可預見其目的，係供為某筆資
    金之存入，後再行領出之用，且該筆資金之存入及提領過程
    係有意隱瞞其流程及行為人身分曝光之用意，一般人本於一
    般認知能力均易於瞭解」（最高法院93年度臺上字第31號判
    決意旨參照）。且邇來以電話、手機簡訊通知中獎、刮刮樂
    或其他類似之不法詐騙份子，為掩飾其等不法行徑，以避免
    執法人員循線查緝，經常利用他人存款帳戶、印章、提款卡
    暨密碼，以確保犯罪所得免遭查獲，類此案件在社會上層出
    不窮，亦屢經報章雜誌及其他新聞媒體再三披露，故避免此
    等專屬性甚高之物品被不明人士利用為與財產有關之犯罪工
    具，亦為一般生活認知所應有之認識。且一般人對自己之金
    融機構帳戶所用之存摺、提款卡、密碼及印鑑，均妥為保管
    ，恐被他人得知帳號或密碼後，有被冒領、或其他非法使用
    之虞。被告任意將存摺、提款卡、密碼交付他人，衡之常情
    ，被告應有預見該收購帳戶之人所用之存摺、提款卡等物，
    應係用來作為非法之用，竟猶將上開物品及資料任意交付他
    人，是該收受帳戶之人將該帳戶用來供自己或他人作為詐欺
    取財之用，顯為被告所容忍及允許，且不違反被告之本意，
    被告自有幫助詐欺取財之未必故意甚明。
  (五)綜上所述，被告所辯均不足採，故其以前揭辯稱為由提起上
    訴，請求撤銷改判云云，為無理由，應予駁回。
據上論斷，應依刑事訴訟法第455條之1第1項、第3項、第368條
、第373條，判決如主文。
本案經檢察官丁○○到庭執行職務。
中    華    民    國    97    年    4    月    28    日
                  刑事第三庭審判長法  官  鄭景文
                                  法  官  黃永定
                                  法  官  林淑鳳
以上正本證明與原本無異。
本件判決不得上訴。
中    華    民    國    97    年    4    月    28     日
                                  書記官  郭廷耀
附件：
臺灣基隆地方法院刑事簡易判決        96年度基簡字第1443號
聲  請  人  臺灣基隆地方法院檢察署檢察官
被      告  丙○○  男  30歲（民國○○年○○月○○日生）
                    身分證統一編號：Ｚ000000000號
                    住基隆市○○區○○街28巷2之1號
上列被告因詐欺案件，經檢察官聲請以簡易判決處刑（96年度偵
字第5973號），本院判決如下：
    主  文
丙○○幫助意圖為自己不法之所有，以詐術使人將本人之物交付
，處拘役參拾日，如易科罰金以新台幣壹仟元折算壹日。
    事實及理由
一、本件犯罪事實、證據及應適用之法條均引用如附件檢察署檢
    察官聲請簡易判決處刑書之記載。
二、依刑事訴訟法第449條第1項前段、第454條第2項，刑法第33
    9條第1項、第30條、第41條第1項前段，刑法施行法第1條之
    1，逕以簡易判決處刑如主文。
如不服本件判決，自收受送達之日起10日內，向本院提起上訴。
中    華    民    國    96    年    12    月    31    日
                  基隆簡易庭法  官    何怡穎
以上正本證明與原本無異。
如不服本判決，應於判決送達後10日內，向本院提出上訴書狀，
上訴於本院合議庭，並按他造當事人之人數附具繕本。
中    華    民    國    96    年    12    月    31    日
                            書記官    鄭梅君
附錄論罪法條：
刑法第三百三十九條：
意圖為自己或第三人不法之所有，以詐術使人將本人或第三人之
物交付者，處五年以下有期徒刑、拘役或科或併科一千元以下罰
金。
以前項方法得財產上不法之利益或使第三人得之者，亦同。
前二項之未遂犯罰之。
附件：
臺灣基隆地方法院檢察署檢察官聲請簡易判決處刑書
                                      96年度偵字第5973號
    被      告  丙○○  男  30歲（民國○○年○○月○○日生）
                        住基隆市○○區○○街28巷2之1號
                        國民身分證統一編號：Ｚ000000000號
上開被告因詐欺案件，業經偵查終結，認為宜以簡易判決處刑，
茲將犯罪事實及證據並所犯法條分敘如下：
        犯罪事實
一、丙○○應可預見如將自己於金融機構所設立帳戶之存摺、提
    款卡及語音查詢密碼等物交予他人，有供不法詐騙集團利用
    ，而成為他人詐欺取財犯罪工具之可能，而在不違背其本意
    下，基於幫助詐欺取財之犯意，於民國96年10月24日前某日
    ，在不詳地點，將其所有彰化商業銀行仁愛分行（下稱彰化
    銀行）所開立之帳戶存摺（帳號：0000-00-00000-0-00號）
    之存摺、提款卡及密碼等物交予姓名年籍均不詳之成年人，
    供其作為實施詐術之工具。嗣甲○○於新竹縣湖口鄉某網咖
    上網購物，並在網路上留下自己之0000000000號行動電話碼
    ，未幾即有真實姓名不詳之詐騙集團成員，基於意圖為自己
    不法所有之詐欺犯意，於同日某時許，以未顯示之電話撥打
    上開電話誆騙甲○○，要求甲○○務必先行匯款至其指示之
    帳戶方可購物等情，甲○○不疑有詐致陷於錯誤，而於96年
    10月24日22時40分許，前往新竹市農會所架設自動櫃員機，
    依指示匯款新台幣（下同）1萬2,032元至丙○○所有上開彰
    化銀行之帳戶內，旋遭該詐騙人士，以提款卡至自動櫃員機
    提領方式而提領一空。嗣甲○○發覺有異報警處理，而查知
    上情。
二、案經甲○○訴由新竹縣政府警察局竹北分局移請基隆市警察
    局第一分局報告偵辦。
        證據並所犯法條
一、訊據被告丙○○固坦承於96年10月17日有申請上開彰化銀行
    帳戶使用等情不諱，惟矢口否認有何幫助詐欺之犯嫌，辯稱
    ：伊於96年10月17日申請彰化銀行之帳戶作為上班薪水轉帳
    使用，申請當日有先存 1,000元，同日因缺錢用，隨即以提
    款卡將該存入之 1,000元提領一空，之後即將上開銀行帳戶
    之存摺、提款卡及書寫密碼之小紙條，共同放在機車行李箱
    中，惟帳戶申請出來後均未使用，隨即於96年10月底或11月
    初發現機車置物箱之鎖壞掉而遺失，當時伊有打電話到銀行
    辦理掛失，但因帳戶內沒有半毛錢而未向警局申報遺失云云
    。經查：
    (一)被害人甲○○因接獲詐欺人士施用詐術致陷於錯誤，而匯
      款至被告上開帳戶一情，業經其於警詢中指證綦詳，並有
      匯款時之新竹市農會自動櫃員機交易明細表、新竹縣政府
      警察局竹北分局六家派出所報案三聯單、受理詐騙帳戶通
      報警示簡便格式表、受理各類案件紀錄表影本各1紙在卷
      可稽。
    (二)又被告丙○○所申請彰化銀行上開帳戶之相關歷史交易清
      單顯示，被告係自96年10月17日即開設該帳戶，惟其於申
      請同日即將所存之 1,000元提領一空後，乃將才申請之上
      開存摺、提款卡及密碼隨意放置在鎖已毀壞之機車行李箱
      內，而未放在家中妥為保管，誠非無疑。再者，迄發現遺
      失時該帳戶並未有如其所辯之薪資轉帳情事，是其申請該
      帳戶之用途未見合法使用。亦且，其雖供承係在96年10月
      底或11月初始發覺遺失等情，惟其卻未前往警局報案或親
      自前去銀行辦理掛失止付，僅泛稱事後有打電話掛失，尤
      其其帳戶提款卡設有密碼，一般人焉可能輕易獲知，另參
      以被害人甲○○於96年10月24日匯款1萬2,032元之同時，
      旋於同日遭提領1萬2,006元之情形，此亦有丙○○帳戶之
      客戶基本資料查詢、存摺存款交易明細查詢及彰化銀行96
      年11月9日彰仁字第0962569號覆函影本各 1份附卷足考，
      此與一般人管理、使用帳戶之情狀相違背，與常情不符，
      是被告上開所辯，應係卸責之詞，委無足採。
    (三)況自詐騙集團之角度而言，倘非極確信上開帳戶不會被原
      持有人申請掛失或註銷，而甘冒詐騙金額遭凍結無法提領
      之風險，諒無使用來路不明之帳戶作為犯罪工具之理，此
      益證被告丙○○所辯之不合理。
    (四)另被害人甲○○於警詢已指訴當時是接到不詳姓名歹徒的
      電話，而本案亦查無積極證據證明被告確有與被害人接觸
      或有領取其所匯款項之行為，復查無其他證據足認被告確
      有參與上揭詐騙集團，故難認被告有以自己實施詐欺犯罪
      之意思，而與他人為詐欺犯罪之犯意聯絡，或有直接參與
      詐欺犯罪之構成要件行為分擔之情事，是本案被告應僅止
      於幫助之犯意而為詐欺構成要件以外之行為。
    綜上所述，被告所辯，顯不足採，其基於幫助之犯意，單純
    提供帳戶供詐騙集團使用，其幫助詐欺犯嫌洵堪認定。
二、核被告所為，係犯刑法第30條第1項前段、第339條第1 項之
    幫助詐欺罪嫌。被告係詐欺罪之幫助犯，請依同法第30條第
    2項之規定，減輕其刑。
三、依刑事訴訟法第451條第1項聲請逕以簡易判決處刑。
        此  致
臺灣基隆地方法院基隆簡易庭
中    華    民    國    96    年    12    月    17    日
                          檢  察  官  乙○○
本件正本經證明與原本無異
中    華    民    國    96    年    12    月    20    日
                          書  記  官  陳威志
附錄本案所犯法條：
刑法第339條第1項：
意圖為自己或第三人不法之所有，以詐術使人將本人或第三人之
物交付者，處5年以下有期徒刑、拘役或科或併科1千元以下罰金
。
附記事項：本件係依刑事訴訟法簡易程序辦理，法院簡易庭得不
傳喚被告、輔佐人、告訴人、告發人等出庭即以簡易判決處刑；
被告、被害人、告訴人等對告訴乃論案件如已達成民事和解而要
撤回告訴或對非告訴乃論案件認有受傳喚到庭陳述意見之必要時


司法院資訊處製作；財團法人民間司法改革基金會備份。
